【裁判字號】    94,訴,4319
【裁判日期】    950308
【裁判案由】    違反槍砲彈藥刀械管制條例
【裁判全文】
臺灣高雄地方法院刑事判決              94年度訴字第4319號
公  訴  人  臺灣高雄地方法院檢察署檢察官
被      告  乙○○
選任辯護人  李慶榮律師
            孫守濂律師
上列被告因違反槍砲彈藥刀械管制條例案件，經檢察官提起公訴
（94年度偵字第19933 號），本院判決如下：
    主  文
乙○○未經許可，持有可發射子彈具有殺傷力之改造手槍，累犯
，處有期徒刑貳年，併科罰金新臺幣壹拾萬元，罰金如易服勞役
，以銀元佰元即新臺幣玖佰元折算壹日；扣案之可發射子彈具
有殺傷力之仿BERETTA 廠九二FS型半自動改造手槍壹枝（含彈匣
壹個，槍枝管制編號0000000000號）、可發射子彈具
有殺傷力之仿WALHER廠PPK/ S型半自動改造手槍壹枝（含彈匣壹
個，槍枝管制編號0000000000號）、具有殺傷力之直
徑八點九厘米土造子彈拾柒顆及具有殺傷力之直徑七點八厘米土
造子彈拾壹顆，均沒收之。
    事  實
一、乙○○前於民國89年間因違反毒品危害防制條例案件，經本
    院以89訴字第1001號判處有期徒6 月確定後，於92年1 月30
    日（原起訴書誤載為92年1 月31日）執行完畢。詎仍不知悔
    改，明知可發射子彈具有殺傷力之各式槍枝及可供上開槍枝
    使用之子彈均為槍砲彈藥刀械管制條例所列之管制物品，非
    經中央主管機關許可，不得持有之，竟仍基於持有可發射子
    彈具有殺傷力之改造手槍及子彈之犯意，於94年8 月15日，
    在台南市五期重劃區附近，分別以新台幣（下同）17萬元、
    13萬元之價格，向真實姓名不詳綽號「阿志」之成年男子分
    別購得(1)可發射子彈具有殺傷力之仿BERETTA 廠92FS型半自
    動改造手槍1 枝（含彈匣1 個，槍枝管制編號：0000000000
    ）、具有殺傷力之子彈2 顆(2)可發射子彈具有殺傷力之仿
    WALTHER 廠PPK/ S型半自動改造手槍1 枝（含彈匣1 個，槍
    枝管制編號：0000000000）、具有殺傷力之子彈40顆，而無
    故加以持有，並將上開(1)之槍彈藏放於不知情之郭文瑞所有
    車號為8128-JQ 號小客車內，將(2)之槍彈藏放於高雄縣林園
    鄉○○路上報廢車輛內（原車主為不知情之賴銘濃）。嗣經
    高雄市政府警察局左營分局員警另案查緝郭文瑞、郭文彬涉
    嫌違反毒品危害防制條例案件，於94年8 月29日20時45分許
    （原起訴書誤載為20時36分），持搜索票前往郭文瑞、郭文
    彬位於高雄市鼓山區○○○○路71號13樓住處搜索時，適乙
    ○○亦同在現場，而於有偵查權之檢警機關尚未發覺前，乙
    ○○即向在場之張永坤、蔣政達及朱晉瑩等左營分局員警自
    首其持有上開槍彈，並由乙○○帶同警方至上開車號8128
    -JQ 號小客車內查獲(1)所示之槍彈，並於隔日即94年8 月30
    日12時10許，再由乙○○自動帶同警方前往高雄縣林園鄉○
    ○路22巷2 號前之報廢小客車上，起出(2)之槍彈，而報繳上
    開其所持有之全部槍枝及子彈交予警方扣案，並且到案接受
    裁判，始查悉上情。
二、案經高雄市政府警察局左營分局報告臺灣高雄地方法院檢察
    署檢察官偵查起訴。
    理  由
壹、證據能力方面：
    按法院或檢察官得囑託醫院、學校或其他相當之機關、團體
    為鑑定，或審查他人之鑑定，並準用第203 條至第206 條之
    1 之規定；鑑定之經過及其結果，應命鑑定人以言詞或書面
    報告，刑事訴訟法第208 條第1 項前段、第206 條第1 項分
    別定有明文。是經法院、檢察官囑託相當之機關為鑑定後，
    經鑑定人以書面報告其鑑定之結果者，即屬刑事訴訟法第
    159 條第1 項所謂之「法律有規定者」，不受該條項規定「
    不得作為證據」之限制；且刑事訴訟法第208 條第1 項前段
    對於法院或檢察官囑託相當之機關為鑑定之情形，僅規定：
    「準用第203 條至第206 條之1 之規定」，至於刑事訴訟法
    第202 條有關「鑑定人應於鑑定前具結」之規定，則不在準
    用之列。故於法院或檢察官囑託相當之機關為鑑定，而該受
    囑託機關以書面報告鑑定結果之情形，既非屬依法應具結者
    。是同法第158 條之3 有關「證人、鑑定人依法應具結而未
    具結者，其證言或鑑定意見，不得作為證據」之規定，於此
    時即無適用之餘地。又司法警察等偵查輔助人員於案件未移
    送檢察官偵辦前之調查犯罪階段，依據檢察長之概括授權，
    先行將尿液、血液、毒品、槍砲、彈藥、刀械等證物送請檢
    察機關預先核定之專責鑑定人或鑑定機關（團體）實施鑑定
    ，基於檢察一體原則，該鑑定人或鑑定機關（團體）亦應視
    同受承辦檢察官所選任或囑託而執行鑑定業務，其等出具之
    書面鑑定報告應屬刑事訴訟法第206 條所定之傳聞例外，當
    具有證據能力，業據臺灣高等法院暨其所屬法院於92年8 月
    間舉行之行之刑事訴訟新制法律問題研討會決議在案，而臺
    灣高等法院檢察署已概括選任內政部警政署刑事警察局為槍
    彈有無殺傷力之鑑定機關，指示轄區內各司法警察機關於調
    查中可將相關案件之證物送請該鑑定機關實施鑑定，有臺灣
    高等法院檢察署92年9 月9 日檢文允字第0921001203號函及
    臺灣高雄地方法院檢察署92年6 月23日雄檢楠文字第092100
    0294號函各1 份在卷可稽，則本案高雄市政府警察局左營分
    局將扣案槍彈逕送內政部警政署刑事警察局鑑定，即視同內
    政部警政署刑事警察局就扣案槍彈業經臺灣高雄地方法院檢
    察署承辦檢察官所囑託而實施鑑定，從而，該局所為94年9
    月26日刑鑑字第0940140397號槍彈鑑定書，依前揭法律規定
    及決議意旨，自得作為證據，先予敘明。
貳、實體方面：
一、上揭事實，業據被告乙○○迭於警詢、偵訊及本院審理時自
    白不諱，核與證人即查獲警員朱晉瑩於本院審理時證述之查
    獲情節相符，並有扣案之仿BERETTA 廠92FS型半自動改造手
    槍1 枝（含彈匣1 個，槍枝管制編號：0000000000號）、仿
    WALHER廠PPK/S 型半自動改造手槍1 枝（含彈匣1 個，槍枝
    管制編號0000000000號）、土造子彈42顆及查獲相片10張（
    參警卷第73頁、77頁）可資佐證，又上開為警查扣之改造手
    槍、子彈，經送請內政部警政署刑事警察局鑑驗結果為：「
    一、送鑑貝瑞塔制式92手槍1枝（槍枝管制編號0000000000
    號），認係由仿BERETTA 廠92FS型半自動手槍製造之玩具手
    槍換裝土造金屬槍管改造而成之改造手槍，機械性能良好，
    可擊發適用子彈，認具殺傷力。二、送鑑八厘米制式手槍1
    枝（槍枝管制編號0000000000號），認係由仿WALHER廠PPK/
    S 型半自動手槍製造之玩具手槍換裝土造金屬槍管而成之改
    造手槍，機械性能良好，可擊發適用子彈，認具殺傷力。三
    （一）送鑑子彈25顆，認均係土造子彈（具直徑8.9mm 金屬
    彈頭），經取樣8 顆試射，均可擊發，認具殺傷力。（二）
    送鑑子彈壹17顆，認均係土造子彈（具直徑7.8mm 金屬彈頭
    ），經取樣6 顆試射，均可擊發，認具殺傷力。」等情，亦
    有該局94年9 月26日刑鑑字第0940140397號槍彈鑑定書1 份
    在卷可憑，足見被告自白，核與事實相符。從而，本案事證
    明確，被告犯行，堪予認定。
二、按槍砲彈藥刀械管制條例第4 條所列之槍砲及彈藥，依同條
    例第5 條規定，非經中央主管機關許可，不得持有。被告所
    持有之前開改造手槍及子彈，係屬槍砲彈藥刀械管制條例第
    4 條第1 款所稱之其他可發射子彈具有殺傷力之槍砲及同條
    第2 款之子彈，是核其所為，係犯槍砲彈藥刀械條例管制條
    例第8 條第4 項未經許可持有可發射子彈具有殺傷力之改造
    手槍罪及同條例第12條第4 項未經許可持有子彈罪。被告以
    一持有行為，同時持有手槍及子彈，觸犯構成要件不同之罪
    名，為想像競合犯，應從一重即槍砲彈藥刀械管制條例第8
    條第4 項之未經許可持有可發射子彈具有殺傷力之改造手槍
    罪論處。查被告前於89年間因違反毒品危害防制條例案件，
    經本院以89訴字第1001號判處有期徒6 月確定後，於92年1
    月30日執行完畢之事實，有臺灣高等法院被告前案紀錄表1
    份在卷可按，其受有期徒刑之執行完畢後5 年內，再犯本件
    有期徒刑以上之罪，為累犯，應刑法第47條之規定，加重其
    刑。又按犯本條例（槍砲彈藥刀械管制條例）之罪自首，並
    報繳其持有之全部槍砲、彈藥、刀械者，減輕或免除其刑，
    槍砲彈藥刀械管制條例第18條第1 項前段定有明文；又有期
    徒刑、拘役、罰金減輕者，減輕其刑至2 分之1 ，但同時有
    免除其刑之規定者，其減輕得減至3 分之2 ，刑法第66條但
    書亦定有明文。查本案係被告於有偵查權之檢警機關未發覺
    前，主動向前往搜索毒品之員警自首其持有扣案改造槍枝及
    土造子彈，並經被告帶同警方分別前往8128-JQ 號自小客車
    及高雄縣林園鄉○○路22巷2 號前之報廢小客車上起獲而報
    繳上開其所持有之全部槍彈交予警方扣案等情，業據證人即
    承辦員警朱晉瑩證述明確（見本院卷第39頁至第40頁），並
    有被告之警詢筆錄、搜索扣押筆錄等在卷可憑（見警卷第1
    頁至第10頁），復經本院依職權調取本院94年度聲搜字第26
    05號全案卷宗核閱屬實，堪認被告符合前揭自首規定，依法
    自應予以減輕其刑，並依刑法第71條第1 項規定，先加後減
    之。爰審酌被告未經許可持有殺傷力強大之改造手槍及子彈
    ，危害人身安全及社會治安甚鉅，所犯情節嚴重，惟念及未
    曾持該槍彈犯罪而造成他人身體、財產之重大危害，且持有
    時間非長，又其犯後坦承犯行，態度尚稱良好等一切情狀，
    量處如主文所示之刑及罰金，併就所處罰金刑部分諭知易服
    勞役之折算標準，以示懲儆。末查，扣案改造手槍2 枝（槍
    枝管制編號為0000000000號、0000000000號，各含彈匣1 個
    ）、直徑8.9mm 土造子彈17顆（鑑定試射8 顆，餘17顆）及
    直徑7.8mm 土造子彈11顆（鑑定試射6 顆，餘11顆），經送
    內政部警政署刑事警察局鑑定結果，認均具殺傷力，已如前
    述，自係槍砲彈藥刀械管制條例第4 條第1 項第1 款、第2
    款所列之管制物品，非經主管機關許可，不得製造、販賣、
    運輸、轉讓、出租、出借、持有、寄藏或陳列，屬違禁物，
    應依刑法第38條第1 項第1 款之規定，不問屬於犯人與否，
    予以宣告沒收。至扣案經試射具有殺傷力之直徑8.9mm 土造
    子彈8 顆及直徑7.8mm 土造子彈6 顆，因鑑定試射耗損而不
    具殺傷力，已失其違禁物之性質，自均毋庸為沒收之宣告，
    附此敘明。
據上論斷，應依刑事訴訟法第299 條第1 項前段，槍砲彈藥刀械
管制條例第8 條第4 項、第12條第4 項、第18條第1 項前段，刑
法第11條、第55條、第42條第2 項、第38條第1 項第1 款，罰金
罰鍰提高標準條例第2 條，現行法規所定貨幣單位折算新臺幣條
例第2 條，判決如主文。
本案經檢察官甲○○到庭執行職務。
中    華    民    國    95    年    3     月    8     日
                  刑事第十二庭  審判長法  官  施柏宏
                                      法  官  洪能超
                                      法  官  林書慧
以上正本證明與原本無異。
如不服本判決，應於判決送達後10日內，向本院提出上訴狀。
中    華    民    國    95    年    3     月    9     日
                                      書記官  鍾錦祥
附錄本案論罪科刑法條全文：
槍砲彈藥刀械管制條例第8條
未經許可，製造、販賣或運輸鋼筆槍、瓦斯槍、麻醉槍、獵槍、
空氣槍或第4 條第1 項第1 款所定其他可發射金屬或子彈具有殺
傷力之各式槍砲者，處無期徒刑或5 年以上有期徒刑，併科新臺
幣1 千萬元以下罰金。
未經許可，轉讓、出租或出借前項所列槍枝者，處5 年以上有期
徒刑，併科新臺幣 1 千萬元以下罰金。
意圖供自己或他人犯罪之用，而犯前二項之罪者，處無期徒刑或
7 年以上有期徒刑，併科新臺幣 1 千萬元以下罰金。
未經許可，持有、寄藏或意圖販賣而陳列第1 項所列槍枝者，處
3 年以上10年以下有期徒刑，併科新臺幣700 萬元以下罰金。
第1 項至第3 項之未遂犯罰之。


司法院資訊處製作；財團法人民間司法改革基金會備份。
